臺灣高等法院刑事裁定
111年度聲再字第276號
再審聲請人
即受判決人  夏光榕


上列再審聲請人即受判決人因毀損案件，對於本院110年度上易
字第1604號，中華民國111年4月26日第二審確定判決（臺灣臺北
地方法院110年度易字第415號，起訴案號：臺灣臺北地方檢察署
110年度調偵字第700號），聲請再審，本院裁定如下：
    主  文
再審之聲請駁回。 
    理  由
一、聲請意旨略以：再審聲請人即受判決人（下稱聲請人）為毀
    損案件，對於本院110年度上易字第1604號刑事確定判決（
    下稱原確定判決；卷證部分，下稱本院前審卷），因就足生
    影響於判決之重要證據漏未審酌，致有違誤，聲請人爰依刑
    事訴訟法第420條第1項第6款、第421條等規定，分別以書狀
    及本院再審民國111年5月30日訊問程序確認以下列各節，聲
    請再審：　　
(一)系爭牆面未達毀損不堪使用，有彩色牆壁照片，法院從無派
    員前來檢查，還有重要人證錄音即久任管理員顏金城親見證
    明系爭牆壁與以前一樣，其錄音證詞經原審法官當場播放，
    然未傳喚此錄音證人。
(二)原審據證人王献越用黑白不清的牆壁照片送交地檢署，因此
    領得新臺幣(下同)500元，卻不相信聲請人送的彩色照片，
    此案關係聲請人名譽，因被定罪繼續遭受霸凌，為此聲請再
    審。　　
二、再審制度，係為發現確實之事實真相，以實現公平正義，而
    於案件判決確定之後，另設救濟之特別管道，重在糾正原確
    定判決所認定之事實錯誤，但因不能排除某些人可能出於惡
    意或其他目的，利用此方式延宕、纏訟，有害判決之安定性
    ，故立有嚴格之條件限制。刑事訴訟法第420條第1項第6款
    原規定：「因發現確實之新證據，足認受有罪判決之人應受
    無罪、免訴、免刑或輕於原判決所認罪名之判決者」，作為
    得聲請再審原因之一項類型，司法實務上認為該證據，必須
    兼具新穎性（又稱新規性或嶄新性）及明確性（又稱確實性
    ）二種要件，始克相當。晚近修正將上揭第一句文字，改為
    「因發現新事實、新證據，單獨或與先前之證據綜合判斷」
    ，並增定第3項為：「第一項第六款之新事實或新證據，指
    判決確定前已存在或成立而未及調查斟酌，及判決確定後始
    存在或成立之事實、證據。」放寬其條件限制，承認「罪證
    有疑、利歸被告」原則，並非祇存在法院一般審判之中，而
    於判罪確定後之聲請再審，仍有適用，不再刻意要求受判決
    人（被告）與事證間關係之新穎性，而應著重於事證和法院
    間之關係，亦即祇要事證具有明確性，不管其出現係在判決
    確定之前或之後，亦無論係單獨（例如不在場證明、頂替證
    據、新鑑定報告或方法），或結合先前已經存在卷內之各項
    證據資料（我國現制採卷證併送主義，不同於日本，不生證
    據開示問題，理論上無檢察官故意隱匿有利被告證據之疑慮
    ），予以綜合判斷，若因此能產生合理之懷疑，而有足以推
    翻原確定判決所認事實之蓋然性，即已該當。申言之，各項
    新、舊證據綜合判斷結果，不以獲致原確定判決所認定之犯
    罪事實，應是不存在或較輕微之確實心證為必要，而僅以基
    於合理、正當之理由，懷疑原已確認之犯罪事實並不實在，
    可能影響判決之結果或本旨為已足。縱然如此，不必至鐵定
    翻案、毫無疑問之程度；但反面言之，倘無法產生合理懷疑
    ，不足以動搖原確定判決所認定之事實者，仍非法之所許。
    至於事證是否符合明確性之法定要件，其認定當受客觀存在
    之經驗法則、論理法則所支配。又同法第421條關於不得上
    訴於第三審法院之案件，就足以影響判決之重要證據漏未審
    酌，得聲請再審之規定，雖然未同時配合修正，且其中「重
    要證據」之法文和上揭新事證之規範文字不同，但涵義其實
    無異，應為相同之解釋；從而，聲請人依憑其片面、主觀所
    主張之證據，無論新、舊、單獨或結合其他卷存證據觀察，
    綜合判斷之評價結果，如客觀上尚難認為足以動搖第二審確
    定判決所認定之事實者，同無准許再審之餘地（最高法院10
    4年度台抗字第125號裁定意旨參照)。是刑事訴訟法第421條
    所謂「足生影響於判決之重要證據漏未審酌者」，係指該證
    據業經法院予以調查或經聲請調查而未予調查，致於該確定
    判決中漏未加以審認，而該證據如經審酌，則足生影響於該
    判決之結果，應為被告有利之判決而言。苟事實審法院依調
    查之結果，本於論理法則、經驗法則及證據法則，經取捨證
    據後認定事實者，既對卷附證據資料為價值判斷，而對被告
    不利之證據採酌據為論罪之依據，至其餘與前開論罪證據不
    相容之供述，縱屬對被告有利，仍無證據價值而不採，此係
    有意不採，並非疏而漏未審酌，尚不得據為聲請再審之理由
    。
三、經查：
(一)聲請人前因毀損案件，經臺灣臺北地方法院以110年度易字
    第415號判決（下稱第一審判決；卷證部分，下稱第一審卷
    ）判處拘役20日，緩刑2年，緩刑期間付保護管束，並應於
    緩刑期間內參加法治教育2場次。聲請人不服提起上訴後，
    本院原確定判決引用第一審判決書所記載之事實、證據及理
    由，即依憑聲請人之供述、證人即告訴人翁麗華、證人王献
    越之證述，並據告訴人之建物所有權狀、系爭牆面上有以奇
    異筆書寫文字之照片、系爭牆面經清理後之現況照片等件相
    互勾稽，為綜合判斷，而以原確定判決維持第一審判決，有
    各該判決書在卷可佐，並經本院調取該案卷宗電子卷證核閱
    無誤。　　
(二)本案聲請人爭議其本案行為不構成毀損罪，同第一審及上訴
    意旨所執之牆壁經過清潔後就是清潔平整美觀，並沒有損害
    牆壁的外觀或效用，不構成毀損罪云云，聲請本案再審，惟
    查：
 1、聲請人前曾與該社區管理委員會因房屋修繕發生糾紛，其於1
    09年5月24日，在臺北市○○區○○○街00巷0號7樓之電梯門口旁牆
    面，以黑色奇異筆在該處寫上「一、盜取私人著作權提告。
    二、另再提告追拍婦女刑事案，已備案-警局。三、假消息15
    萬。」之文字(下稱本案文字)等情，業據聲請人迭於警詢、
    偵查、第一審準備程序自承：系爭牆面上之本案文字是我寫
    的沒錯，因為我擺在住處門品的小花盆遭人毀損，有貼一張
    紙條提醒不要再做這種事，該紙條遭鄰居撕除交予社區警衛
    ，我因管委會不出面處理只好在系爭牆面上寫下本案文字等
    語明確(109年度他字第8413號卷，下稱他字卷，第34、65至
    66頁；第一審卷，第133頁)，另有證人王献越於警詢及第一
    審理之證述相符（他字卷第39至40頁；110年度調偵字第700
    號卷，下稱偵卷，第27至28頁；第一審卷第199至206頁），
    並有告訴人之建物所有權狀、系爭牆面上有以奇異筆書寫文
    字之照片、系爭牆面經清理後之現況照片等件在卷可參（他
    卷第13、15頁，偵卷第41至47頁），並經第一審及原確定判
    決認定稽詳，核與事證相符。
 2、又第一審判決經調查相關事證後，針對聲請人所犯之刑法第
    354條毀損罪之規範內涵，認以「刑法第354條之毀損罪，係
    指毀棄、損壞他人之有形之動產、不動產(他人建築物、礦
    坑、船艦、文書除外)或致令不堪用，足以生損害於公眾或
    他人者而言；所謂『毀棄』係指銷毀滅除、拋棄，使物之效用
    全部喪失，『損壞』係指損傷破壞物體，使其效用全部或一部
    喪失之意，『致令不堪用』則指以毀棄、損壞以外之其他方法
    ，雖未毀損原物，但其物之效用喪失者而言(最高法院92年
    度台上字第6761號判決參照)。而公寓大廈公共區域之牆面
    與住宅整體設計搭配具有美觀效用。觀諸卷附採證照片，系
    爭電梯門口附近之牆壁分為上下兩段，各自使用不同顏色之
    建材，並非單一原色，足認該處之牆面係為搭配電梯而有獨
    特設計具有美觀之效用。又麥克筆或奇異筆等文具筆類具有
    固著之特性，非一般清水可以清洗去除」等情，嗣經原確定
    判決進一步闡述「本件電梯門口附近之牆壁分為上下兩段，
    各自使用不同顏色之建材，並非單一原色，足認該處之牆面
    係為搭配電梯而特別設計，自具美觀之效用。再麥克筆或奇
    異筆等文具筆類具有固著之特性，非一般清水可以清洗，本
    件奇異筆痕復確已滲入牆面縫隙，可見甲○○以奇異筆在電梯
    門口旁之牆面上書寫文字後，即使以去漬油清潔，仍無法完
    全去除。準此，客觀上，甲○○以奇異筆在電梯門口旁之牆面
    書寫文字，實已使牆面增添與原物整體設計、美觀發生不相
    襯且難以輕易去除之污損痕跡，並失去整體美觀效用，而致
    令不堪使用，自已生損害於該社區之財產法益甚明」等情俱
    明，符合實務就毀損罪之判斷標準，認事用法並無失據，聲
    請人徒憑己意，再事爭執，無撼於原確定判決就本案聲請人
    所犯毀損罪之認定。
 3、再者，毀損罪乃即成犯，聲請人以奇異筆在屬公共區域之電
    梯門口旁牆面書寫本案文字，不論其油漬筆痕有無滲入牆面
    縫隙，已有違系爭牆面正常之使用功能，造成該牆面之外觀
    與原物整體設計、美觀發生不相襯且難以輕易去除之污損痕
    跡，並失去整體美觀效用，而致令不堪使用，自已生損害於
    該社區之財產法益。申言之，公寓大廈公共區域之系爭牆面
    為搭配電梯而有獨特設計具有美觀之效用，因聲請人以奇異
    筆書寫其上，外觀已失原有之設計功能，此際聲請人毀損罪
    名即已成立，縱聲請人於偵訊時陳稱：後來問人家奇異筆用
    什麼得掉，老闆就拿一個油漆說可以擦掉，我就擦了結果牆
    面完好無缺、乾乾淨淨等(他卷第67頁)；又於第一審準備程
    序中自承：是自己擦掉那些字，我先拿水擦，水擦不掉，我
    看到外面有工人，他建議我買顏料，我就買顏料擦掉等語(
    第一審卷第134頁)，即聲請人事後有回復原狀之舉措，此據
    聲請人迭於偵查、第一審、原確定判決審理程序及本案聲請
    再審案卷中一再提出系爭牆面恢復原狀後之現況照片足明(
    他卷第23、25頁，第一審卷第141頁，本院前審卷203頁，本
    院卷第25頁)，然聲請人於犯後即使有回復系爭牆面原有狀
    態，誠無礙於本案聲請人所犯毀損罪之成立，且第一審及原
    確定判決亦據此給予聲請人緩刑之自新機會，給予刑罰寬諒
    之恩典，是聲請人固提出系爭牆面現時狀態之彩色照片，並
    作為聲請本案再審之新證據，難認有足以動搖原確定判決所
    為認定之事實，而得為聲請人更有利之判決，揆諸前揭說明
    ，自與刑事訴訟法第420條第1項第6款、第421條規定聲請再
    審之要件不合。
(三)至聲請人提出與「大漢麗景社區」區分所有權人即陳某抑與
    鄰居翁某間之糾紛始末等各項資料，據以主張本案之源起乃
    為申張自身權益而為等語，堪認聲請人處境令人同情；惟此
    乃聲請人所犯本案之動機，縱聲請人自認受不公之對待、權
    益無法申張，本應循合法管道爭取權利，不得據為脫免本案
    罪責之事由；更況，聲請人即使經歷與其餘區分所有權人意
    見不同或權益未受重視之困境，亦不得在屬全體區分所有權
    人所有公共區域之系爭牆面逕行以黑色奇異筆在該處寫上「
    一、盜取私人著作權提告。二、另再提告追拍婦女刑事案，
    已備案- 警局。三、假消息15萬。」等毀損系爭牆面外觀之
    犯行，以達成其個人主張或捍衛自身權利或實現渲洩不滿情
    緒之目的；又聲請人所提出之各項證據(諸如事後系爭牆壁
    照片，證人錄音檔)，業經第一審於準備程序當庭勘驗並播
    放後予以調查(第一審卷第135、136頁，翻拍照片附於第一
    審卷第141頁)，另聲請人就本案之各該質疑及抗辯，亦分別
    經第一審及原確定判決述明分析在案，聲請人本案聲請再審
    重複提出各該事證，無礙於本案聲請人毀損犯行之認定，經
    綜合判斷後，難認有足以動搖原確定判決所為認定之事實，
    而得為受判決人更有利判決之結果，亦難謂有合於「足生影
    響於判決之重要證據漏未審酌」之再審要件。　
(四)本案聲請人之毀損犯行，事證俱明。是本案聲請人就業經原
    確定判決已詳為審認之事實，但憑己意，重為爭執，縱經本
    院再予調查斟酌，無論新、舊、單獨或結合其他卷存證據觀
    察，綜合判斷之評價結果，於客觀上均不足動搖原有罪之前
    揭確定判決，而得為受判決人更有利之判決，亦難認原確定
    判決符合「足生影響於判決之重要證據漏未審酌」之情事，
    揆諸前揭說明，自與刑事訴訟法第420條第1項第6款、第421
    條規定聲請再審之要件不合。　　
四、綜上，本件原確定判決並無刑事訴訟法第420條第1項第6款
    、第421條規定之再審事由，聲請人依上開規定聲請再審，
    為無理由，應予駁回。
據上論斷，應依刑事訴訟法第434條第1項，裁定如主文。
中　　華　　民　　國　　111 　年　　5 　　月　　31　　日
                  刑事第三庭    審判長法　官  張惠立
                                      法　官  鄭昱仁
                                      法　官  劉兆菊
以上正本證明與原本無異。
不得抗告。
                                      書記官  陳嬿如
中　　華　　民　　國　　111 　年　　5 　　月　　31　　日